【裁判字號】    95,訴,655
【裁判日期】    950630
【裁判案由】    毒品危害防制條例
【裁判全文】
臺灣彰化地方法院刑事判決        九十五年度訴字第六五五號
公  訴  人  臺灣彰化地方法院檢察署檢察官
被      告  甲○○
上列被告因違反毒品危害防制條例案件，經檢察官提起公訴（九
十五年度毒偵字第一一七六號），本院判決如下：
    主  文
甲○○連續施用第一級毒品，處有期徒刑陸月，如易科罰金，以
佰元折算壹日，扣案之注射針筒壹支沒收之；又施用第二級毒
品，處有期徒刑肆月，如易科罰金，以佰元折算壹日。應執行
有期徒刑玖月，如易科罰金，以佰元折算壹日，扣案之注射針
筒壹支沒收之。
    事  實
一、甲○○前曾因施用毒品案件，經送執行觀察、勒戒後，因認
    無繼續施用毒品之傾向，於民國九十四年九月十三日執行完
    畢釋放，並由臺灣彰化地方法院檢察署檢察官以九十四年度
    毒偵字第三四八四號案件為不起訴之處分確定；詎仍不知警
    惕，於上開觀察、勒戒執行完畢釋放後五年內，又另行基於
    施用第一級毒品海洛因之概括犯意，自九十四年十月底某日
    起至九十五年一月二十三日上午九時許止，以平均三、四天
    施用一次之量，在彰化縣員林鎮員林火車站廁所及真實姓名
    不詳、綽號「阿樺」之友人位於彰化縣員林鎮○○路門牌號
    碼不詳之住處內，以將少許海洛因粉末置入注射針筒內加水
    後，再以針筒注射手臂施用之方式，連續施用第一級毒品海
    洛因多次。又另行基於施用第二級毒品甲基安非他命之犯意
    ，於九十五年一月二十三日為警採尿回溯九十六小時內之某
    時，在不詳地點，以不詳方法，施用甲基安非他命一次。嗣
    於九十五年一月二十三日下午五時許，在彰化縣員林鎮○○
    路、浮圳路口遇警盤查時，於有偵查犯罪職權之機關或個人
    發覺其上開連續施用海洛因之犯罪前，主動將其所有預備供
    施用海洛因所用之注射針筒一支取交警方，並供承其有連續
    施用海洛因之犯行而自首，且主動接受裁判；又於同日下午
    五時許之後某時，經警採集其尿液送驗後，除海洛因之代謝
    物嗎啡呈陽性反應外，另亦有甲基安非他命之陽性反應，乃
    為警查悉其上開施用甲基安非他命一次之犯行。
二、案經彰化縣警察局員林分局報請臺灣彰化地方法院檢察署檢
    察官偵查起訴。
    理  由
一、訊據被告甲○○固坦認有上開連續施用海洛因之行為，然矢
    口否認有何施用甲基安非他命一次之犯行，辯稱：伊並未施
    用甲基安非他命，其為警採集之尿液有甲基安非他命之陽性
    反應，應該是伊於九十五年一月二十三日下午五時許為警盤
    查之前二十分鐘，與綽號「阿樺」的友人同坐一部車，當時
    「阿樺」及其姓名不詳之女友均在車內施用甲基安非他命，
    伊吸入二手之甲基安非他命所致云云。惟查：
（一）依鑑識實務經驗，甲基安非他命經口服投與後約百分之七
      十於二十四小時內自尿中排出，約百分之九十於九十六小
      時內自尿中排出，且其成分之檢出與投與方式、投與量、
      個人體質、採尿時間與檢測儀器之精密度等諸多因素有關
      ，因此僅憑尿液中呈甲基安非他命陽性反應，並無法確實
      推算吸食時間距離採集時間之長短，惟依上述資料推斷，
      最長可能不會超過四日；又以目前最常採用之尿液檢驗確
      認方法為氣相層析質譜儀（ＧＣ／ＭＳ），係利用精密之
      儀器，在良好的操作條件下進行篩檢，是以氣相層析質譜
      儀作藥物及其代謝產物之定性及定量分析，幾乎不會有偽
      陽性反應產生。本件被告於九十五年一月二十三日為警採
      集之尿液，經詮昕科技股份有限公司檢驗之結果，確呈海
      洛因代謝物嗎啡及甲基安非他命之陽性反應，有詮昕科技
      股份有限公司出具之濫用藥物尿液檢驗報告一件在卷可憑
      ，且詮昕科技股份有限公司前開檢驗所用之確認結果方法
      ，即係採用氣相層析質譜儀（ＧＣ／ＭＳ），故被告之尿
      液經詮昕科技股份有限公司檢驗所採用之確認方法已足以
      排除「偽陽性」之可能，因此，被告有於九十五年一月二
      十三日為警採尿回溯四日內之某時，施用甲基安非他命一
      次之犯行，堪以認定。
（二）雖被告於本院審理時辯稱：伊係因吸入二手之甲基安非他
      命煙霧，尿液才會有甲基安非他命之陽性反應云云。惟查
      吸入甲基安非他命之二手煙，在文獻上雖尚無能否由尿液
      中檢驗出甲基安非他命反應之研究報告，然按法務部調查
      局檢驗案件之經驗研判，若非長時間與吸毒者直接相向且
      存心大量吸入吸毒者所呼出之煙氣，以二手煙中可能存在
      之低劑量甲基安非他命，應不致在尿液中檢驗出甲基安非
      他命反應，是以除被告與施用毒品者共處密閉狹小空間且
      故意大量吸入甲基安非他命之毒品煙氣，當不致於其尿液
      中檢驗出甲基安非他命陽性反應，是被告當無可能「不慎
      」吸入他人之二手煙造成驗尿呈甲基安非他命陽性反應。
      況被告於本院審理時亦稱：當時車內前座窗戶均開啟至乘
      坐者眼睛之處一語，且被告上開尿液之甲基安非他命濃度
      高達三三二一ｎｇ／ｍｌ，是被告尿液所檢出之甲基安非
      他命陽性反應，顯非被告所辯係吸入二手之甲基安非他命
      所致，被告上開所辯，應屬事後卸責之詞，無可採信。
（三）此外，復有被告所有預備供施用海洛因所用之注射針筒一
      支扣案可佐，並有臺灣彰化地方法院檢察署刑案資料查註
      紀錄表、臺灣高等法院被告全國前案紀錄表、在監在押全
      國紀錄資料表各一份在卷可考，本件事證明確，被告犯行
      洵堪認定。
二、按海洛因係毒品危害防制條例所定之第一級毒品，而甲基安
    非他命則係同條例所定之第二級毒品，均不得非法施用。核
    被告所為，係犯毒品危害防制條例第十條第一項之施用第一
    級毒品罪及同條第二項之施用第二級毒品罪。其為供施用第
    一級毒品及第二級毒品而持有各該級毒品之低度行為，應各
    為施用之高度行為所吸收，均不另論罪。又被告先後多次之
    施用第一級毒品海洛因之犯行，時間緊接，犯罪構成要件相
    同，顯係基於概括之犯意反覆為之，為連續犯，應依連續犯
    之規定，論以一罪，並加重其刑。被告所犯上開二罪間，犯
    意各別，罪質互殊，應予分論併罰。再被告係於九十五年一
    月二十三日下午五時許，在彰化縣員林鎮○○路、浮圳路口
    遇警盤查時，於有偵查犯罪職權之機關或個人發覺其上開連
    續施用海洛因之犯罪前，主動將其所有預備供施用海洛因所
    用之注射針筒一支取交警方，並供承其有連續施用海洛因之
    行為而自首，且主動接受裁判等情，有被告之警詢筆錄一份
    在卷可考，應依自首之規定，就被告所犯連續施用海洛因之
    犯行，減輕其刑；且被告上開連續施用海洛因之犯行，前依
    法有加重、減輕之事由，應先加後減之。爰審酌被告之素行
    、犯罪之動機、目的、施用毒品係戕害自身健康、施用毒品
    海洛因之期間、次數、施用毒品甲基安非他命之次數為一次
    、所生危害及犯罪後之態度等一切情狀，分別量處如主文所
    示之刑及諭知易科罰金之折算標準，並定其應執行之刑及諭
    知易科罰金之折算標準，以示懲儆。
三、扣案之注射針筒一支，係被告所有預備供施用海洛因所用之
    物一節，已據被告於本院準備程序及審理時供明在卷，爰依
    刑法第三十八條第一項第二款之規定併予宣告沒收之。
據上論斷，應依刑事訴訟法第二百九十九條第一項前段，毒品危
害防制條例第十條第一項、第二項、第二十三條第二項，刑法第
十一條前段、第五十六條、第六十二條前段、第四十一條第一項
前段、第二項、第五十一條第五款、第三十八條第一項第二款，
判決如主文。
本案經檢察官高如應到庭執行職務
中    華    民    國  九十五  年    六    月    三十  日
                  刑事第二庭    審判長法官  王義閔
                                法      官  鄭舜元
                                法      官  李雅俐
以上正本證明與原本無異。
如不服本判決，應於判決送達後十日內，向本院提出上訴狀（應
附繕本），上訴於臺灣高等法院臺中分院。
中    華    民    國  九十五  年    六    月    三十  日
                                 法院書記官  陳秀娟
附錄論罪科刑法條：
毒品危害防制條例第十條：
施用第一級毒品者，處六月以上五年以下有期徒刑。
施用第二級毒品者，處三年以下有期徒刑。


司法院資訊處製作；財團法人民間司法改革基金會備份。
